臺灣高等法院臺南分院民事裁定
110年度抗字第34號
抗告人即  
原審聲請人    李育裕  



抗告人即  
原審相對人    鄭生村  


上列當事人間聲請停止執行事件，兩造對於中華民國110年1月6
日臺灣臺南地方法院所為裁定（110年度聲字第1號）各自提起抗
告，本院裁定如下： 
    主  文
兩造抗告均駁回。
原裁定所命供擔保金額應變更為新臺幣貳拾捌萬壹仟肆佰元。
抗告程序費用由兩造各自負擔。
    理  由
一、按有回復原狀之聲請，或提起再審或異議之訴，或對於和解
    為繼續審判之請求，或提起宣告調解無效之訴、撤銷調解之
    訴，或對於第4條第1項第5款之裁定提起抗告時，法院因必
    要情形或依聲請定相當並確實之擔保，得為停止強制執行之
    裁定，強制執行法第18條第2項定有明文。又按法院依強制
    執行法第18條第2項定擔保金額而准許停止強制執行之裁定
    者，該項擔保係備供債權人因停止執行所受損害之賠償而設
    ，其數額應依標的物停止執行後，債權人未能即時受償或利
    用該標的物所受之損害額，或其因另供擔保強制執行所受之
    損害額定之，非以標的物之價值或其債權額為依據(最高法
    院104年度台聲字第66號裁判意旨參照)。
二、抗告人李育裕（下稱李育裕）於原法院主張：抗告人鄭生村
    （下稱鄭生村）執其與訴外人吳明家、李麗霜、李麗雲、李
    寬哲、李鶴（下合稱吳明家等人）之和解筆錄（案號：本院
    104年度重上字第23號）為執行名義（下稱系爭執行名義）
　　，向原法院民事執行處聲請強制執行【案號：109年度司執
    字第44809號（下稱系爭執行事件）】：吳明家等人應自臺
    南市○○區○○段000○00000地號土地(下稱系爭土地)如臺南市
    安南地政事務所民國98年5月7日複丈成果圖所示，編號A部
    分磚造平房面積119.29平方公尺、編號B部分鐵皮雨遮面積8
    .64平方公尺、編號C部分RC造平房面積48.42平方公尺、編
    號D部分鐵皮曬衣間面積37.31平方公尺、編號E部分一層鐵
    皮屋面積71.32平方公尺、編號F1+F2+F3+F4部分磚造圍牆面
    積7.07平方公尺之建物（下合稱系爭建物）騰空遷讓，並將
    系爭建物交付鄭生村管業。惟伊方為系爭建物事實上處分權
    人，且對土地有法定地上權，鄭生村未與伊終止法定地上權
    ，伊已依強制執行法第15條提起第三人異議之訴，爰依同法
    第18條第2項聲請供擔保停止執行等語。
三、原法院以系爭建物及坐落之土地總價為3,847,035元（計算
    式：138,000元+3,709,035元），參照民法第203條規定，以
    該筆金額按年息百分之5計算損害，認鄭生村因停止強制執
    行可能損失之金額為833,524元【計算式：3,847,035元×5％
　　×（4＋4/12），元以下四捨五入】，裁定李育裕以833,524元
    為鄭生村供擔保後，於原法院110年度補字第1號第三人異議
    之訴事件判決確定、和解或撤回前，暫予停止系爭執行事件
    之強制執行程序。兩造不服，各自提起抗告：
　㈠李育裕抗告意旨略以：伊方為系爭建物事實上處分權人，有
    使用系爭土地之地上權，鄭生村未能收回建物及土地之價額
    ，應以系爭建物及地上權之租金之15倍為準（本院卷第8頁
    ）；費用之計算應以一年租金之15倍計算，即系爭建物每年
    租金48,450元（按參考原法院103年度重訴字第49號民事判
    決核定不當得利之金額），15倍為726,750元，再以命返還
    土地面積價值年息百分之5計算，本件供擔保金額以157,463
    元為適當；退步言，亦以803,624元為宜（本院卷第60至61
    頁）。
　㈡鄭生村抗告意旨略以：伊聲請強制執行目的，除回收系爭建
    物外，在於回收系爭土地，而系爭建物散佈系爭土地各處，
　　故伊因本件停止執行所受之損害，應以系爭建物及系爭土地
    全部，兩者價值共計10,393,250元（以房屋課稅現值、土地
    公告現值計算）為基準，故伊可能損失之金額為 2,251,871
    元【計算式：10,393,250×5％×（4＋4/12），元以下四捨五入
    】，如以系爭建物及系爭土地之價值計算，本件供擔保金額
    亦應為10,393,250元（本院卷第27至29頁）。
四、經查：　
　㈠李育裕主張其提起第三人異議之訴之事實，業據提出起訴狀
    為證，並經本院依職權調取系爭執行事件卷宗、原法院110
    年度補字第1號第三人異議之訴民事事件卷宗核閱無訛， 李
    育裕聲請供擔保停止執行，於法核無不合。又依上開最高法
    院裁判意旨，強制執行法第18條第2項定擔保金額，係備供
    債權人因停止執行所受損害之賠償而設，其數額應依標的物
    停止執行後，債權人未能即時利用該標的物所受之損害定之
    。
  ㈡鄭生村於系爭執行事件所執系爭執行名義，原係其於103年間
    起訴請求訴外人吳明家等人拆除坐落系爭土地上門牌號碼臺
    南市○○區○○路0段000巷00弄00號房屋、圍牆、鐵皮屋等地上
    物(即系爭建物)、返還土地暨給付不當得利等，經原法院判
    決（案號：103年度重訴字第49號）吳明家等人應拆除系爭
    建物、交還土地及給付不當得利。吳明家等人不服，提起上
    訴，於本院104年度重上字第23號請求拆屋還地等事件審理
    中，該事件之兩造於104年5月21日成立訴訟上和解（即系爭
    執行名義），內容略為：吳明家等人願於108年12月31日騰
    空遷讓系爭建物，將系爭建物交付鄭生村管業，鄭生村同意
    吳明家等人得於108年12月31日前按現況無償使用系爭建物
    坐落之系爭土地，並願於吳明家等人履行和解筆錄後無條件
    給付30萬元予吳明家等人。嗣因吳明家等人未依約履行，鄭
    生村乃持系爭執行名義向原法院民事執行處聲請強制執行，
    有原法院103年度重訴字第49號判決可稽，並經本院調閱系
    爭執行事件卷宗查明屬實。是鄭生村執系爭執行名義聲請強
    制執行之目的，除取回系爭建物外，主要應在收回系爭建物
    坐落之系爭土地。故系爭執行事件之程序停止，鄭生村將遭
    受未能即時收回土地及使用系爭建物之損害。李育裕主張以
    系爭建物及地上權之租金之15倍為準，再以命返還土地面積
    價值年息百分之5計算，本件供擔保金額以157,463元為適當
    ；退步言，亦以803,624元為宜云云，並非以鄭生村未能即
    時收回土地及使用系爭建物之損害定之，自不可採。又系爭
    建物實際坐落之面積合計雖為292.05平方公尺，惟各編號建
    物分散坐落系爭土地各處，且部分為圍牆，將系爭土地圈圍
    起來（參臺南市安南地政事務所98年5月7日複丈成果圖所示
    ，本院卷第20頁），故鄭生村因系爭執行事件之程序停止，
    無法使用土地面積應係系爭土地全部807.50平方公尺（即80
    0.74平方公尺與6.76平方公尺之合計），而非僅限於系爭建
    物實際坐落之面積合計292.05平方公尺，李育裕主張鄭生村
    未能使用土地之面積以系爭建物各占有土地面積之合計即29
    2.05平方公尺計算云云，亦不可採。
　㈢系爭建物109年度房屋課稅現值為138,000元（即66,900元與7
    1,100元之合計），有房屋稅籍證明書可憑（原法院110年度
    補字第1號卷第19至21頁）。而城市地方房屋之租金，以不
    超過土地及其建築物申報總價額年息10%為限。又所謂土地
    及建築物之總價額，土地價額依法定地價，建築物價額依該
    管直轄市或縣（市）地政機關估定之價額。此觀土地法第97
    條第1項、土地法施行法第25條規定即明。審酌系爭建物門
    牌號碼為臺南市○○區○○路0段000巷00弄00號，為城市地方房
    屋，又系爭土地109年1月間之申報地價均為每平方公尺1,92
    0元（詳系爭執行事件卷內之土地登記謄本），參酌原法院1
    03年度重訴字第49號民事判決、98年度訴字第1529號民事判
    決（該事件係鄭生村起訴請求吳明家等人給付租金
　　，係以當時系爭土地申報地價每平方公尺1,200元乘以系爭
    土地面積807.50平方公尺，再乘以年息百分之5作為1年之租
    金額）之計算方式，認鄭生村因本件停止執行未能即時收回
    土地及使用系爭建物之損害，每月約為7,035元【計算式:〔8
    07.50平方公尺×1,920元+138,000元(系爭房屋課稅現值）〕×
    5%×1/12=7,035元】。李育裕所提本案訴訟之訴訟標的價額
    經本院110年度抗字第33號裁定核定為1,300,800元，未逾民
    事訴訟法第466條第1項、第3項所定金額，不得上訴第三審
    法院，則兩造間本案訴訟審理期間可推定為3年4個月（參照
    各級法院辦案期限實施要點第2條規定：民事通常程序第一
    審審判案件1年4個月、民事通常程序第二審審判案件期限2
    年），依此計算，鄭生村因停止強制執行未能即時收回土地
    及使用系爭建物可能之損害應為281,400元〔計算式：7,035
    元×〔（3×12)＋4〕個月＝281,400元〕。爰以此數額作為鄭生村
    因停止執行所受之損害額。鄭生村抗告意旨稱其可能損失之
    金額為2,251,871元或以系爭建物及系爭土地之價值計算亦
    為10,393,250元云云，均不可採。原裁定命李育裕為鄭生村
    供擔保833,524元，尚非適當，本院因認應將擔保金變更為2
    81,400元。
五、綜上所述，原裁定所命相對人供擔保金額部分，雖有未洽，
    應變更為281,400元始屬適當。惟擔保金額之多寡應如何認
    為相當，原屬於法院職權裁量之事項，抗告人就此部分提起
    抗告，僅係促使本院發動職權再次審酌本件停止執行供擔保
    金額之多寡而已，經本院審酌後，認有調整擔保金之必要，
    祇須就原裁定此部分依職權予以變更即足，毋庸就此部分廢
    棄原裁定。從而，抗告人就原裁定所命供擔保金額部分提起
    抗告，仍為無理由，應駁回抗告，並變更擔保金額如主文第
    2項所示。
六、據上論結，本件抗告均為無理由，爰裁定如主文。
中　　華　　民　　國　　110 　年　　3 　　月　　31　　日
                  民事第四庭  審判長法  官  翁金緞
　　　　　　　　　　
　　　　　　　　　　                法  官  藍雅清
　　　　　　　　　　
　　　　　　　　　　                法  官  黃義成
上為正本係照原本作成。
本裁定除以適用法規顯有錯誤為理由外，不得再抗告。如提再抗
告，應於收受送達後十日內向本院提出再抗告狀（須附繕本），
並繳納再抗告費新台幣一千元。
提起再抗告應委任律師或具有律師資格之人之委任狀；委任有律
師資格者，另應附具律師資格證書及釋明委任人與受任人有民事
訴訟法第466條之1第1項但書或第2項所定關係之釋明文書影本。
中　　華　　民　　國　　110 　年　　3 　　月　　31　　日

                                    書記官  王雪招

【附註】
民事訴訟法第495條之1第2項準用同法第466條之1第1、2項規定
：
⑴對於第二審判決上訴，上訴人應委任律師為訴訟代理人。但上
  訴人或其法定代理人具有律師資格者，不在此限。
⑵上訴人之配偶、三親等內之血親、二親等內之姻親，或上訴人
  為法人、中央或地方機關時，其所屬專任人員具有律師資格並
  經法院認為適當者，亦得為第三審訴訟代理人。
民事訴訟法第466條之2第1項：
  上訴人無資力委任訴訟代理人者，得依訴訟救助之規定，聲請
  第三審法院為之選任律師為其訴訟代理人。